【裁判字號】    97,交聲,2203
【裁判日期】    970926
【裁判案由】    交管條例聲異
【裁判全文】
臺灣板橋地方法院交通事件裁定        97年度交聲字第2203號
原處分機關  臺北市交通事件裁決所
異  議  人  甲○○
即受處分人
上列異議人因違反道路交通管理處罰條例案件，對於臺北市交通
事件裁決所九十七年八月七日所為之北市裁罰字第裁二二－Ｚ0
0000000號裁決處分（原舉發案號：內政部警政署國道公
路警察局公警局交字第Ｚ00000000號），聲明異議，本
院裁定如下：
    主  文
異議駁回。
    理  由
一、原處分意旨略以：異議人即受處分人甲○○於民國（下同）
    九十七年六月二十一日十三時二十六分許，駕駛車牌號碼Ａ
    二－四四九號營業遊覽大客車，行經國道一號南下八點一至
    八點二公里處之內側車道，因「行駛高速公路未依規定行駛
    車道－慢速大型車違規行駛內側車道（路況正常）」違規，
    為內政部警政署國道公路警察局執勤警員以公警局交字第Ｚ
    00000000號號舉發違反道路交通管理事件通知單（
    下稱舉發通知單）攔停舉發，原處分機關遂依道路交通管理
    處罰條例第三十三條第一項第三款、第六十三條第一項第一
    款（原裁決書漏引第一項第一款）及違反道路交通管理事件
    統一裁罰基準表之規定，裁處罰鍰新臺幣（下同）五千元，
    並記違規點數一點。
二、異議意旨略以：異議人於上揭時間，確有駕駛車牌號碼Ａ二
    －四四九號營業遊覽大客車，行經上述舉發違規地點，惟於
    國道六點九公里處設有「大型車禁行內側車道」處，因欲超
    越前方大貨車，而依高速公路及快速公路交通管制規則第八
    條第二項（應為同條第一項第二款之誤）規定，於同向二車
    道段使用內側車道超車，復依同規則第十一條規定，為與超
    越之大貨車保持安全距離，遂於行駛約五百公尺始切換回原
    車道，再於五百公尺後切換至於同向三車道之最外側車道，
    且異議人行經該路段並無法預知在七點○至七點一公里處，
    五堵匝道即將匯入，而成為同向三車道，以致為警開立「違
    規於三車道行駛內側車道」的違規陷阱。又國道七點一公里
    處之外側車道原為粗虛線之加速車道，雖經更改為車道線，
    仍應屬匝道匯入之加速道，不能視同主線道；再大型車禁行
    內側車道的禁制點，在標誌標線號誌設置規則上並無規範，
    但倘依限速牌設置之標準，該路段限速一百公里時，應於限
    制點前五百公尺設立告示牌，異議人係於告示牌後約五百公
    尺變換車道，並未逾越限制點；繼異議人以時速九十公里行
    駛超越以時速八十公里之大貨車，需行駛七百六十五公尺，
    方可拉出最小八十五公尺安全距離（伊車行駛九公尺超越該
    大貨車一公尺），異議人僅於五百公尺內變換車道，若屬違
    規，又該如何變換車道，始能合乎交通法規？爰為此聲明異
    議云云。
三、按汽車行駛於高速公路、快速公路或設站管制之道路，不遵
    使用限制、禁止、行車管制及管理事項之管制規則而有未依
    規定行駛車道時，處汽車駕駛人三千元以上六千元以下罰鍰
    ，並記違規點數一點，道路交通管理處罰條例第三十三條第
    一項第三款、第六十三條第一項第一款分別定有明文。次按
    汽車行駛高速公路及快速公路，其車道之使用，除因交通事
    故及道路施工依臨時或可移動標誌指示或交通勤務警察指揮
    外，應依設置之交通標誌、標線或號誌之規定，無設置者，
    大型車應行駛於外側車道，並得暫時利用緊鄰外側車道之車
    道超越前車，高速公路及快速公路交通管制規則第八條第一
    項第二款亦設有規定。
四、經查：
（一）異議人於前揭時、地，駕駛車牌號碼Ａ二－四四九號營業
      遊覽大客車，行經國道一號南下八點一至八點二公里處，
      設置有大型車禁行內側車道之交通禁制標誌路段，行駛於
      內側車道之事實，業據證人即本件舉發之內政部警政署國
      道公路警察局第一警察隊警員鄭立偉於本院訊問時具結證
      述明確，其證稱：「當時我們巡邏車停在中山高速公路南
      下八點二公里避車彎道，我發現異議人的車輛行駛在高速
      公路同向有三線車道的內側車道上，我是一直看到他行駛
      在內線車道上，一直開到南下八點一公里處，確定異議人
      行駛在內線車道後，就準備要攔停異議人，之後先看到異
      議人切到中線車道，因為三線車道的地點沒有路肩，所以
      為了安全，沒有在那邊攔停，就開著警車跟在異議人後面
      ，異議人的車子一直開在中線車道，過了收費站之後，才
      縮成二線車道，一直跟到南下十點一公里處剩下二線車道
      但是有路肩，所以我們從路肩過去，將異議人攔停」、「
      我們警車停在八點二公里處，現場是一個彎道，所以我們
      往回看只能看到南下七點八至七點九公里處左右，如今日
      庭呈照片三」、「因為在南下七點八、七點九公里看到的
      時候車子還很小，所以我一直看到南下八點一公里處，確
      定是行駛在內線車道，所以可以確定異議人是行駛在內線
      車道」、「該路段自南下七公里處起，就已經是變成三線
      車道，加速道是在南下七公里處以前，南下七公里處以後
      就沒有加速道了，就變為（三線道的）最外側車道，所以
      異議人繪製的現場圖上記載加速道是不正確的」等語（見
      本院九十七年九月十八日訊問筆錄），並有證人鄭立偉庭
      呈之當時在避車彎道內所見高速公路上用路情形及該路段
      禁制標誌設置位置之照片共三幀、內政部警政署國道公路
      警察局公警局交字第Ｚ00000000號舉發通知單、
      內政部警政署國道公路警察局第一警察隊九十七年八月一
      日公警一交字第○九七○一七二三九六號函各一份在卷可
      稽。再參酌警員執行公務時，本身即受有行政懲處責任之
      監督，其到庭具結作證，更係以刑事責任擔保其證言之真
      實性，本件舉發警員既已到庭證述如上，證人與異議人間
      亦無任何嫌隙，當不至甘冒涉犯偽證罪之風險，僅為罰鍰
      處分即蓄意構陷異議人。此外，本院就證人鄭立偉前開證
      言查無顯著瑕疵或與事實不符之處，亦無任何證據足資懷
      疑其有何捏造事實違法取締之不法情事，是其所為之上開
      證詞應值採信。從而，國道一號高速公路南下七點八公里
      至南下八點二公里，係同向三線車道之路段，異議人駕駛
      大型車行經南下七點八公里處至南下八點一、八點二公里
      處時，確係行駛在內側車道等事實應堪認定。
（二）又按「汽車行駛高速公路及快速公路，其車道之使用，除
      因交通事故及道路施工依臨時或可移動標誌指示或交通勤
      務警察指揮外，『應依設置之交通標誌、標線或號誌之規
      定』，『無設置者』，大型車應行駛於外側車道，並得暫
      時利用緊鄰外側車道之車道超越前車」，高速公路及快速
      公路交通管制規則第八條第一項第二款定有明文。亦即汽
      車行駛於高速公路時，其車道之使用原則，係依據所設置
      之交通標誌、標線或號誌，僅有在「未」設置交通標誌、
      標線或號誌時，大型車始得暫時利用緊鄰外側車道之車道
      超車。而在本件違規路段之國道一號高速公路南下六點九
      公里處，已設置有「大型車禁行內側車道」之禁制標誌一
      節，為異議人所自承，是依據上開高速公路及快速公路交
      通管制規則第八條第一項第二款之規定，汽車自應依該交
      通標誌行駛，故大型車自該標誌設置之路段即南下六點九
      公里處起，禁止行駛於內側車道，自亦不能行駛內側車道
      超車。異議人雖辯稱其在該標誌前五十公尺，就已經進行
      超車，看到該標誌時就超車完成，但依規定要拉出安全距
      離才能變換車道，所以繼續在內側車道行駛約五百公尺（
      異議人於聲明異議狀中稱安全距離須七百六十五公尺）云
      云，惟縱認異議人所述其係於該標誌前即已行駛內側車道
      進行超車動作為真實，則依其所述，其於超車動作完成（
      即看見「大型車禁行內側車道」標誌時之位置，約南下六
      點九公里處）後得繼續行駛於內側車道之距離，最多亦僅
      七百六十五公尺，亦即在南下七點六公尺處左右，異議人
      即應變換車道，惟其至南下八點一、八點二公里處仍繼續
      行駛在內側車道之事實，業經證人鄭立偉證述綦詳，有如
      前述，是異議人有駕駛大型車違規行駛於內側車道之事實
      ，應無可疑。
（三）異議人雖另辯稱：有關「大型車禁行內側車道」的禁制點
      ，在標誌標線號誌設置規則上並無規範，但倘依限速牌設
      置之標準，該路段限速一百公里時，應於限制點前五百公
      尺設立告示牌，異議人係於告示牌後約五百公尺變換車道
      ，並未逾越限制點；且異議人行經該路段並無法預知在七
      點○至七點一公里處，五堵匝道即將匯入，而成為同向三
      車道，以致為警開立「違規於三車道行駛內側車道」的違
      規陷阱云云。惟查：「禁制標誌設於距禁制事項之起點至
      一○○公尺間適當之地點」，道路交通標誌標線號誌設置
      規則第五十七條第五款定有明文。亦即禁制標誌設置點起
      至一百公尺範圍內，即禁制事項之起點，異議人上開辯解
      顯有誤會。況依據上開證人鄭立偉之證言及所提現場照片
      可知，國道一號高速公路南下七公里處以前為同向二線車
      道，自南下七公里處以後則變為同向三線車道，故在同路
      段南下六點九公里處設置「大型車禁行內側車道」之禁止
      標誌，以配合道路車道之變更，提醒大型車駕駛人在一百
      公尺後車道變為三車道，不能再行駛內側車道，其標誌之
      設置並無不當，且該路段標誌標線均符合高速公路交通標
      誌標線設置規則一節，亦有交通部臺北區○道○○○路北
      區工程處九十七年八月十二日北公內字第○九七六○○七
      八三五號函存卷可憑，是亦無異議人所謂違規陷阱之可言
      。
五、綜上所述，本件異議人駕駛上開營業遊覽大客車，於上揭時
    、地，確有「行駛高速公路未依規定行駛車道－慢速大型車
    違規行駛內側車道（路況正常）」之違規事實，應堪認定。
    原處分機關依道路交通管理處罰條例第三十三條第一項第三
    款、第六十三條第一項第一款及違反道路交通管理事件統一
    裁罰基準表之規定，裁處異議人罰鍰五千元，並記違規點數
    一點，核無違誤。本件聲明異議為無理由，應予駁回。
六、據上論斷，應依道路交通案件處理辦法第十九條，裁定如主
    文。
中    華    民    國    97    年    9     月    26    日
                  交通法庭    法  官  白光華
以上正本證明與原本無異。
如不服本裁定，應於送達後五日內，敘明理由向本院提出抗告狀。
                              書記官  張玉如
中    華    民    國    97    年    9     月    26    日


司法院資訊處製作；財團法人民間司法改革基金會備份。
